【裁判字號】    97,苗小,850
【裁判日期】    980406
【裁判案由】    給付管理費
【裁判全文】
臺灣苗栗地方法院民事小額判決         97年度苗小字第850號
原      告  縣府豪門公寓大廈管理委員會
法定代理人  甲○○
訴訟代理人  丙○○
被      告  乙○○
上列當事人間請求給付管理費事件，本院於民國98年3 月24日言
詞辯論終結，判決如下：
    主  文
被告應給付原告新臺幣壹萬伍仟柒佰伍拾元，及自民國九十七年
十月二十一日起至清償日止，按週年利率百分之五計算之利息。
訴訟費用新臺幣壹仟元由被告負擔。
本判決得假執行。
    事實及理由
一、被告經合法通知，未於最後言詞辯論期日到場，核無民事訴
    訟法第386 條各款所列情形，爰依原告之聲請，由其一造辯
    論而為判決。
二、原告起訴主張：
  (一)被告為縣府豪門公寓大廈之區分所有權人（門牌號碼：桃園
    縣桃園市縣○路256 巷7 弄1 之1 號2 樓房屋所有權人），
    依住戶規約之規定，有繳交管理費之義務。詎被告自民國97
    年3 月起至97年9 月止，積欠7 個月之管理費共計新臺幣（
    下同）15,750元，經原告以催繳通知單及存證信函催討，至
    今仍未支付，為此依住戶規約之規定請求被告給付管理費。
  (二)對被告抗辯所為之陳述：
    曾國禮為94年3 月25日召開區分所有權人會議前之管理委員
    會主任委員（雖未備案，但實際有負責社區之經營管理），
    並具備區分所有權人資格，故曾國禮依公寓大廈管理條例第
    25條第2 項規定確具有區分所有權人會議召集人資格。並聲
    明：如主文第1 項所示。
三、被告之抗辯：
    被告未於最後言詞辯論期日到場，依其先前所提書狀及到庭
    時之陳述略為：
  (一)縣府豪門公寓大廈區分所有權人於94年3 月25日區分所有權
    人會議決議通過曾國禮為主任委員，惟依原告向縣政府報備
    之管理規約第7 條第1 項規定「主任委員、副主任委員及管
    理委員」應依各棟推舉或採無記名複記法票選並已獲區分所
    有權人票數較多者當選，甲○○繼任主任委員乃前任主任委
    員曾國禮於定期會議中自行推派或採無記名複式選票法，而
    與上述管理規約不符，此當選自非適法之主任委員，故甲○
    ○資格不具備。
  (二)依公寓大廈管理條例，召開區分所有權人會議除依第28條規
    定由起造人召開外，須由具有區分所有權人身分之管理負責
    人、主任委員或管理委員為召集人，無上述資格之人時由區
    分所有權人互推1 人為召集人，此互推依施行細則第8 條規
    定須2 人以上以書面推選並公告10日後生效始可。惟甲○○
    之選任方式未依管理規約由各棟推選或以無記名複記法票選
    選任，依法自未具有主任委員資格，其於94年、95年、96年
    、97年以主任委員名義召集區分所有權人會議，決議內容對
    區分所有權人不生效力。
  (三)另副主任委員簡宗圻自稱補正為主任委員法定代理人一事，
    然須主任委員有死亡、辭職或有當然解任事由才可依規約代
    理其職務，故簡宗圻於96年代理主委召開區分所有權人會議
    ，也未依施行細則第8 條規定推選召集人，故召集程序有瑕
    疵，應認所修改之規約對區分所有權人不生效力。
  (四)綜上，甲○○不具備主任委員資格，故原告未由法定代理人
    合法代理，無訴訟能力，應裁定駁回原告之訴。並聲明：原
    告之訴駁回。
四、本件應探究者為：(1)甲○○是否具備縣府豪門公寓大廈管理
    委員會主任委員之資格？(2)94年3 月25日區分所有權人會議
    之決議是否仍為有效？茲析述如下：
  (一)按法院於確定判決理由中，對訴訟標的以外當事人所主張或
    抗辯之重要爭點，本於兩造辯論之結果所為之判斷結果，除
    有顯然違背法令，或當事人提出新訴訟資料足以推翻原判斷
    之情形外，於同一當事人間，就與該重要爭點有關之他訴訟
    ，不得再為相反之主張，法院亦不得作相異之判斷，此源於
    訴訟上之誠信原則及當事人公平之訴訟法理，避免紛爭反覆
    發生，以達「一次解決紛爭」所生之一種判決效力（拘束力
    ），即所謂「爭點效」，亦當為程序法所容許（最高法院96
    年台上字第1782號判決參照）。
  (二)查原告曾以被告積欠95年3 月至97年2 月之管理費為由對被
    告提起請求給付管理費之訴，經本院苗栗簡易庭以97年度苗
    小字第259 號判決准許，被告不服提起上訴，復經本院合議
    庭以97年度小上字第11號判決駁回上訴而確定在案，此經本
    院依職權調閱上開事件卷宗查明無訛。於該事件中，法院已
    於判決中認定：於96年3 月17日具區分所有權人身分之管理
    委員簡宗圻為召集人，召開第3 屆區分所有權人大會第1 次
    會議，因出席人數未達公寓大廈管理條例第31條規定而宣佈
    流會。管理委員簡宗圻於96年4 月4 日重新召開第3 屆區分
    所有權人大會第2 次會議，出席人數含委託書為37人（共96
    戶），符合公寓大廈管理條例第32條第1 項規定。該次會議
    決議修正管理規約第5 條「為處理區分所有權人之間關係所
    生事務，本社區由區分所有權人（含配偶或直系血親）互選
    管理委員組成管理委員會…。主任委員、副主任委員及財務
    委員，得由當選之區分所有權人授權其配偶或直系血親住戶
    任之」、第7 條第2 款「各棟管理委員於區分所有權人大會
    中選舉產生，主任委員、副主任委員及各執掌委員，於當選
    後召開第一次臨時委員會時由各委員互相推選產生」，並選
    舉第3 屆管理委員共9 人。決議內容以書面送達全體區分所
    有權人並公告後，無書面反對意見超過全體區分所有權人及
    其區分所有權比例合計半數之情況。嗣原告依上開修正後管
    理規約規定，於96年4 月19日以管理委員簡宗圻為召集人召
    開管理委員會會議，由出席之7 名管理委員選任管理委員潘
    秀鳳為主任委員，潘秀鳳授權其配偶甲○○擔任主任委員。
    於96年4 月4 日區分所有權人會議之召集人及決議過程，既
    符合公寓大廈管理條例規定，依公寓大廈管理條例第32條第
    2 項規定，該次決議視為成立，修正之管理規約即屬有效。
    而主任委員之選任，規約另有規定者，依公寓大廈管理條例
    第29條第2 項但書之規定，應優先從其規定。管理委員會於
    96年4 月19日選任具區分所有權人身分之管理委員潘秀鳳為
    主任委員，潘秀鳳再依修正後管理規約第5 條授權其配偶甲
    ○○擔任主任委員，依公寓大廈管理條例第29條第2 項本文
    之規定，應認甲○○為原告合法之主任委員等情（參見本院
    97年度小上字第11號判決第2 、3 頁，見苗小字卷第55頁背
    面、第56頁正面），就該爭點法院所為之上開認定，經核並
    無顯然違背法令之情形，而在本件被告又未提出其他新訴訟
    資料足以推翻原判斷，依上說明，被告不得再為相反之主張
    ，本院亦不應作相異之判斷，是被告於本件復為甲○○不具
    備合法主任委員資格之抗辯，自非可採。
  (三)被告另辯稱：依公寓大廈管理條例規定，區分所有權人會議
    須由具有區分所有權人身分之管理負責人、主任委員或管理
    委員為召集人，無上述資格之人時由區分所有權人互推1 人
    為召集人，此互推依公寓大廈管理條例施行細則第8 條規定
    （按：應為第7 條之誤）須2 人以上以書面推選並公告10日
    後生效始可，惟謝國禮未依施行細則上開規定經書面推選、
    公告等程序即為召集人，故94年3 月25日區分所有權人會議
    之召集程序有瑕疵等語。經查：
  1.區分所有權人會議之召集程序或決議方法，如有違反法令、
    規約者，其決議之效力如何，公寓大廈管理條例並無明文規
    定，然按其性質，應類推適用民法第56條第1 項規定，即由
    區分所有權人於決議後3 個月內，請求法院撤銷其決議，該
    決議如未經法院撤銷，仍屬合法有效，對各區分所有權人自
    有拘束力存在。
  2.而於94年3 月25日區分所有權人會議後，被告或其他區分所
    有權人並未曾訴請法院撤銷該次區分所有權人會議之決議，
    故縱認被告所述之召集程序瑕疵為真，依上說明，仍應認該
    次區分所有權人會議所為之決議為有效。又簡宗圻於該次區
    分所有權人會議被選為管理委員，並擔任管理委員至今，此
    為兩造所不爭執，從而簡宗圻於96年4 月4 日以管理委員之
    身分召開區分所有權人會議，依公寓大廈管理條例第25條第
    3 項之規定，簡宗圻之召集人資格並無不適法之情形，併為
    敘明。
五、按為充裕共用部分在管理上必要之經費，區分所有權人應向
    管理委員會繳交管理費，此為縣府豪門公寓大廈管理規約第
    10條所明定。復按區分所有權人或住戶積欠應繳納之公共基
    金或應分擔或其他應負擔之費用已逾2 期或達相當金額，經
    定相當期間催告仍不給付者，管理負責人或管理委員會得訴
    請法院命其給付應繳之金額及遲延利息，公寓大廈管理條例
    第21條規定明確。本件被告已積欠7 個月之管理費15,750元
    ，且經原告以催繳通知單及存證信函催討後仍未繳納，依上
    規定，原告自得訴請法院命被告給付如主文第1 項所示之金
    額及法定遲延利息，從而，本件原告之訴為有理由，應予准
    許。
六、本件事證已臻明確，兩造其餘攻防方法及所提證據，業經審
    酌，核與本件判決結果無影響，爰不逐一論述，併此敘明。
七、本件係訴訟標的金額在100,000 元以下之民事小額訴訟，是
    本院為被告敗訴判決部分，自應依民事訴訟法第436 條之20
    規定，依職權宣告假執行。
八、據上論結，本件原告之訴為有理由，依民事訴訟法第436 條
    之23、第436 條第2 項、第385 條第1 項前段、第78條、第
    436 條之20，判決如主文。
中    華    民    國    98    年    4    月     6     日
                  苗栗簡易庭法  官  張 文 毓
以上正本係照原本作成。
如不服本判決，應於判決送達後20日內，以判決違背法令為理由
，向本院提出上訴狀並表明上訴理由，及須按他造當事人之人數
附繕本。上訴理由應表明：
  一、原判決所違背之法令及其具體內容。
  二、依訴訟資料可認為原判決有違背法令之具體事實。
如未表明上訴理由者，應於上訴後20日內向本院提出上訴理由。
當事人如對本件訴訟內容有所疑義，得聲請閱卷。
                            書記官  張 宏 賓
中    華    民    國    98    年    4     月    6     日

司法院資訊處製作；財團法人民間司法改革基金會備份。
